臺灣高等法院臺南分院刑事判決
上　訴　人　臺灣臺南地方法院檢察署檢察官
被　　　告　甲○
上列上訴人因被告偽造文書案件，不服臺灣臺南地方法院94年度
簡上字第6號（93年度簡字第2319號）中華民國94年3月10日合議
庭判決（聲請案號：93年度偵字第9250號），提起上訴，本院判
決如下：
    主  文
上訴駁回。
    理  由
一、台灣台南地方法院檢察署檢察官聲請簡易判決處刑意旨略以
    ：甲○未經其夫乙○○之同意，竟於92年8月21日，持乙○
    ○之身分證影本，至台南市○○區○○街一號之全虹企業股
    份有限公司（下稱全虹公司），向全虹公司之員工黃映綺申
    辦泛亞電信股份有限公司（下稱泛亞公司）0000000000號行
    動電話門號使用並購買ANNC2083手機，另在黃映綺所交付之
    用戶申請書申請人簽章欄及ANNC2083手機加門號專案聲明書
    立書人欄等處，偽造「乙○○」之署押後，交回黃映綺，致
    使黃映綺陷於誤信，同意甲○之申請，而核發上開手機及門
    號，供甲○使用，足生損害於乙○○、全虹公司及泛亞公司
    之權益，因認被告涉犯刑法第216條、第210條行使偽造私文
    書、第339條第1項詐欺取財之罪嫌云云。
二、按犯罪事實應依證據認定之，無證據不得認定犯罪事實；又
    不能證明被告犯罪或其行為不罰者，應諭知無罪之判決，為
    刑事訴訟法第一百五十四條第二項、第三百零一條第一項分
    別定有明文。又事實之認定，應憑證據，如未能發現相當之
    證據，或證據不足以證明，自不能以推測或擬制之方法，為
    裁判之基礎；告訴人之告訴，本以使被告受刑事追訴為目的
    ，故其陳述是否與事實相符，自應調查其他證據，以資審認
    ，苟其所為攻擊之詞，尚有瑕疵，則在此瑕疵未予究明以前
    ，即不能遽採為斷罪之基礎。（最高法院四十年台上字第八
    六號判例意旨、六十九年台上字第一五三一號判決意旨參照
    ）。
三、訊據被告甲○對於92年8月21日，前往全虹公司，向該公司
    之員工黃映綺申辦泛亞公司0000000000號行動電話使用，並
    購買ANNC2083手機乙節，並在用戶申請書申請人簽章欄及手
    機加門號專案聲明書立書人欄簽署「乙○○」之署押之事實
    ，坦承不諱，惟堅決否認有行使偽造私文書及詐欺取財之犯
    行，辯稱：我本來前往全虹公司，係要辦理遠傳手機門號，
    該公司之員工黃映綺建議我使用泛亞上開手機及門號，我向
    她說手機是要買給我兒子使用，她說那就用兒子的名義登記
    ，我向她說我兒子是國中生，黃映綺說這樣不可以，建議我
    用泛亞夫妻代辦專案辦理，我向她說我先生人在大陸，她向
    公司查詢結果認為上開專案夫妻代辦就可以，所以我才在用
    戶申請書申請人簽章欄及ANNC2083手機加門號專案聲明書立
    書人欄等處，簽上我先生的名字「乙○○」，並在其下寫一
    個「代」字，另外並簽上我的姓名，表示我是代理先生申請
    ，上開手機係給我兒子使用，我沒有行使偽造文書及詐欺取
    財之犯行等語。
四、經查，本件爭點在於：(一)被告主觀上是否有偽造文書之故意
    ；(二)是否有為自己或第三人不法所有之意圖及以詐術使人陷
    於錯誤。按偽造文書罪之成立，需以行為人有偽造之主觀犯
    意及客觀之偽造犯行者，始克當之。反之，若係因他種事由
    致生之錯誤或基於代理而為，即已欠缺犯意，則與偽造文書
    之罪責難謂相符，自難遽以刑責相繩。查本件證人乙○○即
    告訴人在原審證稱：被告2年前才搬到台南來，我們雖然住
    在一起，但沒有同房，我人在大陸經商，家裡日常生活事務
    是我太太也就是被告在處理，但跟我有關的，她絕對不會處
    理，我從未買手機給我兒子使用，92年8月21日當時我人在
    大陸是事實等語，證人辛天碁即被告之子於原審審理時檢察
    官詢問時供稱：上開手機即泛亞公司0000000000號行動電話
    ANNC2083手機，是我母親辦給我使用的，平時都放在我那裡
    ，我母親有向我說，這支手機是用我父親的名義申請的等語
    ，證人黃映綺即店員於原審審理時供稱：甲○到我們店裡申
    辦手機時，我了解她名下遠傳門號已使用優惠專案，無法再
    申請另一支門號，我才建議她以家人的名義申辦泛亞的門號
    ，她當時告訴我，她先生人在大陸，我問公司後，公司說可
    以夫妻代辦，所以她在用戶申請書申請人簽章欄及ANNC2083
    手機加門號專案聲明書立書人欄等處，除簽上其先生的名字
    「乙○○」之外，又寫一個「代」字等語，查被告在「泛亞
    電信」用戶申請書申請人簽章欄及ANNC 2083手機加門號專
    案聲明書立書人欄等處，確有簽上其先生的名字「乙○○」
    之外，又寫一個「代」字旁邊又簽自己的名字「甲○」等，
    有該申請書及聲明書（附於警卷第7、8頁）經核屬實，準此
    ，告訴人確為被告之夫，人當時在大陸，該手機確係辦給其
    子使用，被告亦明確告知店員，伊夫在大陸等情，可知被告
    對店員所詢事項，並無為任何虛偽陳述或隱瞞，尚難認被告
    有故意使人陷於錯誤之行為。唯一可探討者，乃被告顯名代
    理，究有無偽造文書之故意？按被告既已表明係基於代理之
    旨所為之行為，相對人如有任何疑義，自應為查證之行為，
    證人黃映綺對被告所為之顯名代理，未為查證，事後發現被
    告未得告訴人之同意而簽署同意書，此係民事上之無權代理
    之範疇，被害人是否得因此請求民事上損害賠償，乃另一問
    題。被告所辯其主觀上並無偽造他人文書之犯意，應可採信
    ，且綜觀上情，被告簽「代」字，同時簽自己的姓名「甲○
    」，顯係行代理之旨，亦欠缺偽造文書之客觀犯行。
五、另按刑法第三百三十九條第一項詐欺罪之成立，以意圖為自
    己或第三人不法所有，以詐術使人將本人或第三人之物交付
    為要件。所謂以詐術使人交付，必須被詐欺人因其詐術而陷
    於錯誤，若其所用方法，不能認為詐術，亦不致使人陷於錯
    誤，即不構成該罪。經查，證人黃映綺對被告使用其夫名義
    申辦手機，其夫現在大陸，由被告代其夫簽名一事，知之甚
    詳，並無陷於錯誤之虞，且建議被告可用夫妻代辦方式申請
    ，被告亦告知其夫在大陸等情，雙方均了解實情，被告顯無
    施以詐術，使店員陷於錯誤之犯意，況「夫妻於日常家務互
    為代理人」，民法第1003條第1項定有明文。夫妻同財共居
    ，處理日常一般事務，互為代理，乃正常之處理方式，手機
    申請依現在社會常情乃日常生活之事務，價格便宜，本件係
    ANNC2083手機加門號案，亦即手機免費，只要繳月租費即可
    使用，本件月租費亦僅168元，尚非高價手機，店員證人黃
    映綺對被告所為之顯名代理，認為此乃專案，並詢問過總公
    司，夫妻間可代為辦理，係一般日常生活代理，均屬合理，
    被告應無使用任何詐術，致使全虹公司員工黃映綺陷於錯誤
    情事。況被告係為其子亦是告訴人之子購買手機供兒子使用
    ，並非供自己使用，自無為自己或第三人不法所有之意圖，
    原審以不能證明被告犯罪，諭知被告無罪，核無不合。檢察
    官循告訴人之請求上訴，指摘原判採證不當，為無理由，應
    予駁回。
據上論結，應依刑事訴訟法第368條，判決如主文。
本案經檢察官劉得鉦到庭執行職務。
中　　華　　民　　國　　94　　年　　5　　月　　31　　日
                  刑事第六庭    審判長法　官  董武全
                                      法　官  吳永宋
                                      法　官  侯明正
以上正本證明與原本無異。
檢察官如不服本判決應於收受本判決後十日內向本院提出上訴書
，其未敘述上訴理由者並得於提起上訴後十日內向本院補提理由
書。
　　　　　　　　　　　　　　　　　　　書記官  李育儒
中　　華　　民　　國　　94　　年　　6 　　月　　1 　　日
